臺灣新北地方法院刑事判決
110年度訴字第413號
公  訴  人  臺灣新北地方檢察署檢察官
被      告  陳建明




義務辯護人  吳文君律師
上列被告因違反毒品危害防制條例案件，經檢察官提起公訴（11
0年度偵緝字第463號），本院判決如下：
    主   文
陳建明販賣第二級毒品，處有期徒刑貳年。未扣案之不詳廠牌行
動電話壹支（含不詳門號SIM 卡壹張）沒收；於全部或一部不能
沒收或不宜執行沒收時，追徵其價額。
    事   實
一、陳建明明知甲基安非他命係毒品危害防制條例列管之第二級
    毒品，依法不得販賣，竟仍意圖營利而基於販賣第二級毒品
    之犯意，於民國107年8月3日19時許，在新北市新莊區龍安
    路某大樓內，以新臺幣（下同）11000元之代價販售甲基安
    非他命1包與李畢茂。
二、案經臺灣新北地方法院告發臺灣新北地方檢察署檢察官偵查
    起訴。
　　理   由
一、按被告以外之人於審判外之陳述，雖不符同法第159 條之1
    至第159 之4 之規定，而經當事人於審判程序同意作為證據
    ，法院審酌該言詞陳述或書面陳述作成時之情況，認為適當
    者，亦得為證據，刑事訴訟法第159 條之5 第1 項亦有規定
    。本案所引被告以外之人於審判外之陳述，經本院提示其等
    審判外陳述之內容並告以要旨，被告就證據能力部分是請辯
    護人回答，辯護人則表示同意有證據能力、不爭執證據能力
    與同意做為證據使用等語在卷（見本院卷第56頁），且檢察
    官、被告、辯護人亦未於言詞辯論終結前對該等審判外陳述
    之證據資格聲明異議，應視為被告已有將該等審判外陳述作
    為證據之同意，且經審酌各該供述證據作成之客觀情狀，並
    無證明力明顯過低或係違法取得之情形，復為證明本案犯罪
    事實所必要，認為以之作為證據應屬適當，應有證據能力。
二、上揭犯罪事實，業據被告於偵查及本院審理中均坦承不諱（
    見110年度偵緝字第463號卷第37至38頁，本院卷第223頁）
    ，核與證人李畢茂在本院另案(107年度原訴字第43號，下稱
    另案）審理中陳述之情節相符（見本院另案原訴卷第236頁
    ），並有卷附關於被告與李畢茂販賣毒品相關情節之對話紀
    錄可稽（見本院另案原訴卷第245至255頁）。又按販賣毒品
    係違法行為，非可公然為之，且有其獨特之販售通路及管道
    ，復無公定價格，容易增減分裝之份量，而每次買賣之價量
    ，可能隨時依雙方關係深淺、資力、需求量及對行情之認知
    、來源是否充裕、查緝鬆嚴、購買者被查獲時供述購買對象
    之可能風險評估等，而異其標準，非可一概而論。況販賣毒
    品罪係重罪，設若無利可圖，衡情一般持有毒品之人當無輕
    易將所持有之毒品轉售他人而甘冒於再次向他人購買時，被
    查獲移送法辦並受長期自由刑或生命刑剝奪危險之理，且不
    論係以何包裝之毒品，均可任意分裝或增減其份量，而每次
    買賣之價量，亦隨前述因素而為機動地調整。從而販賣之利
    得，一般除被告坦承犯行或價量俱臻明確外，委難察得實情
    ，惟販賣之人從價差或量差中牟利之方式雖異，然其販賣行
    為在意圖營利則同一。本案被告與李畢茂非屬至親，當無可
    能甘冒重典而按購入價格轉售而不求利得之理；復按一般民
    眾普遍認知第二級毒品之非法交易，政府一向查禁森嚴，且
    予以重罰，衡諸常情，倘非有利可圖，絕無平白甘冒被嚴查
    重罰高度風險之理，是被告販賣第二級毒品，確有從中賺取
    差額利潤牟利之意圖甚明。從而，被告販賣第二級毒品之犯
    行，事證明確，應依法論科。
三、論罪：
　㈠新舊法比較：
    按行為後法律有變更者，適用行為時之法律，但行為後之法
    律有利於行為人者，適用最有利於行為人之法律，刑法第2
    條第1項定有明文，此乃規範行為後法律變更所生新舊法比
    較適用之準據法，於新法施行後，應適用刑法第2條第1項規
    定，為「從舊從輕」之比較；比較時應就與罪刑有關之共犯
    、未遂犯、想像競合犯、牽連犯、連續犯、結合犯，以及累
    犯加重、自首減輕暨其他法定加減原因（如身分加減）與加
    減例等一切情形，綜其全部罪刑之結果而為比較（最高法院
    107年度台上字第3758號判決意旨參照）。本件被告行為後
    ，毒品危害防制條例第4條第2項、第17條第2項均於109年1
    月15日修正公布，並自同年7月15日生效施行。經查：
  ⒈毒品危害防制條例第4條第2項原規定「製造、運輸、販賣第
    二級毒品者，處無期徒刑或7年以上有期徒刑，得併科新臺
    幣（下同）1千萬元以下罰金」，修正後則為「製造、運輸
    、販賣第二級毒品者，處無期徒刑或10年以上有期徒刑，得
    併科1千5百萬元以下罰金」，修正後之毒品危害防制條例第
    4條第2項規定提高法定刑度，自以修正前之規定較有利於被
    告。
　⒉毒品危害防制條例第17條第2項原規定：「犯第4條至第8條之
    罪於偵查及審判中均自白者，減輕其刑」，修正後該項則為
    ：「犯第4條至第8條之罪於偵查及歷次審判中均自白者，減
    輕其刑」，是修正後毒品危害防制條例第17條第2項規定犯
    販賣第二級毒品罪者，須於偵查及「歷次」審判中均自白，
    方得依該條項規定減輕其刑，相較於修正前係規定除偵查中
    自白外，僅須於審判中曾經自白即可減刑，自以修正前之規
    定較有利於被告。
  ⒊經綜合全部罪刑而為比較結果，毒品危害防制條例新法之規
    定並未較有利於被告，揆諸首揭說明，本件應依刑法第2條
    第1項前段，一體適用修正前之規定，亦即依修正前之毒品
    危害防制條例第4條第2項、第17條第2項規定處斷。
　㈡核被告所為，係犯修正前毒品危害防制條例第4條第2項之販
    賣第二級毒品罪；被告意圖販賣而持有第二級毒品之低度行
    為，為其後販賣高度行為所吸收，不另論罪。
　㈢減輕事由：
　⒈按修正前毒品危害防制條例第17條第2項規定：「犯第4條至
    第8條之罪於偵查及審判中均自白者，減輕其刑」，查被告
    於偵查及審判中均自白本案犯行，已如前述，則被告所犯上
    開犯行，應依修正前毒品危害防制條例第17條第2項規定減
    輕其刑。
　⒉又按刑法第59條所規定之酌量減輕其刑，係裁判上之減輕，
    必以犯罪之情狀顯可憫恕，認為科以最低度刑仍嫌過重者，
    始有其適用。如別有法定減輕之事由者，應優先適用法定減
    輕事由減輕其刑後，猶嫌過重時，方得為之（最高法院98年
    度台上字第6342號判決意旨參照）。其所謂「犯罪之情狀」
    ，與同法第57條規定科刑時應審酌之一切情狀，並非有截然
    不同之領域，於裁判上酌減其刑時，應就犯罪一切情狀（包
    括第57條所列舉之10款事項），予以全盤考量，審酌其犯罪
    有無可憫恕之事由（即有無特殊之原因與環境，在客觀上足
    以引起一般同情，以及宣告法定低度刑，是否猶嫌過重等等
    ），以為判斷（最高法院95年度台上字第6157號、88年度台
    上字第1862號判決意旨參照）。經查，被告本案所為販賣第
    二級毒品甲基安非他命之犯行，雖係無視國家對於杜絕毒品
    危害之禁令，行為固屬不當，應予非難，然考量其販賣第二
    級毒品對象僅1人、次數僅1次，且其尚未取得販賣毒品之價
    金一節，除經被告供述在卷外（見本院卷第223頁），並有
    卷附關於被告一直向李畢茂催討此筆價金但均未討到之相關
    對話紀錄可稽（見本院另案原訴卷第245至255頁）。另本案
    被告之所以會被查獲，是因李畢茂因涉犯販賣毒品給喬裝為
    買家之警員被起訴審理後，供出其毒品來源是被告，本院另
    案承審法官以證人身分傳訊被告做證，被告以證人身分將事
    實欄所示販賣毒品之情陳述出來，此有被告之該等證述筆
    錄可稽（見本院另案原訴卷第224至232頁），足徵本案之所
    以查獲被告並因而起訴被告之緣由係來自於被告以證人身分
    所為之前開證述，本院再三審酌，認為被告犯後確有悔意，
    始為此等不利於已之證述，認就被告本案所為販賣第二級毒
    品犯行，倘科以經適用修正前毒品危害防制條例第17條第2
    項規定減輕其刑後之法定最低刑度，仍嫌情輕法重，難謂符
    合罪刑相當性及比例原則，更無從與大毒梟之惡行有所區隔
    ，是其上開販賣第二級毒品之犯罪情狀，在客觀上足以引起
    一般人之同情，情節尚堪憫恕，爰依刑法第59條之規定酌量
    減輕其刑，並依法遞減輕之。
四、至被告雖有前科，然起訴書並未主張被告構成累犯，且亦未
    就被告是否構成累犯之事實及應加重其刑之事項具體指出相
    關證明方法，是參最高法院110年度台上大字第5660號裁定
    意旨，本院尚毋庸依職權調查並為相關之認定，爰僅將被告
    之前科紀錄列入刑法第57條第5款「犯罪行為人之品行」之
    量刑審酌事由，附此敘明。　　
五、科刑審酌事由：　　
    爰以行為人之責任為基礎，審酌被告正值青年，不思以正途
    獲取所需，明知毒品對於人體有莫大之戕害，竟漠視毒品之
    危害性，仍為販賣第二級毒品之行為，助長毒品散布，所為
    自嚴重危害國民身心健康及社會風氣，進而敗壞社會治安，
    本不宜輕縱；惟考量被告坦承犯行，犯後態度尚可，且本案
    被告之所以被查獲與起訴之經過如前，足見被告確是忠厚老
    實之人，兼衡被告之素行，此有臺灣高等法院被告前案紀錄
    表1紙在卷可查，另參酌被告之犯罪動機、目的、手段、所
    生危害，及被告國中畢業之智識程度，自陳入監前從事冷氣
    安裝維修之工作，月薪約7萬5千元之生活狀況等一切情狀（
    見本院卷第224頁），量處如主文所示之刑，以資懲儆。
六、沒收：
　㈠被告用以與李畢茂聯絡販賣毒品所用之不詳廠牌行動電話1支
    （含不詳門號SIM 卡1張），雖未經扣案，然被告承認其係
    持以聯絡李畢茂以之做為販賣毒品所用之物（見本院卷第22
    2頁），仍應依毒品危害防制條例第19條第1 項規定，不問
    屬於被告與否，宣告沒收；並依刑法第38條第4項之規定，
    諭知於全部或一部不能沒收或不宜執行沒收時，追徵其價額
    。 
  ㈡犯罪所得，屬於犯罪行為人者，沒收之；於全部或一部不能
    沒收或不宜執行沒收時，追徵其價額，刑法第38條之1第1項
    前段、第3項規定定有明文。查被告尚未取得本案販賣毒品
    之價金一節，除經被告供述在卷外（見本院卷第223頁），
    並有卷附關於被告一直向李畢茂催討此筆價金但均未討到之
    相關對話紀錄可稽（見本院另案原訴卷第245至255頁），被
    告既無犯罪所得，爰不宣告沒收。
據上論斷，應依刑事訴訟法第299條第1項前段，判決如主文。　
本案經檢察官陳詩詩偵查起訴，經檢察官陳盈錦、吳宗光到庭執
行職務。
中　　華　　民　　國　　111 　年　　7 　　月　　12　　日
                  刑事第二庭    審判長法　官  許必奇
　　　　　　　　　
　　　　　　　　　                    法  官  洪珮婷
　　　　　　　　　
　　　　　　　　　                    法  官  劉芳菁
上列正本證明與原本無異。
如不服本判決，應於判決送達後20日內敘明上訴理由，向本院提
出上訴狀 (應附繕本) ，上訴於臺灣高等法院。其未敘述上訴理
由者，應於上訴期間屆滿後20日內向本院補提理由書「切勿逕送
上級法院」。
                                      書記官  陳秀慧
中　　華　　民　　國　　111 　年　　7 　　月　　12　日　
附錄本案論罪科刑法條全文：
（修正前）毒品危害防制條例第4條
製造、運輸、販賣第二級毒品者，處無期徒刑或7年以上有期徒
刑，得併科新臺幣1千萬元以下罰金。